臺灣高等法院臺中分院刑事裁定　　　　　　　　　　九十四年度聲再字第八二號
　　再審聲請人
　　即受判決人　甲○○
右列聲請人因重傷害聲請再審案件，對於本院八十六年度上訴字第二三一四號中華民
國八十八年八月二十五日確定判決（臺灣台中地方法院八十六年度易字第二九一八號
、臺灣台中地方法院檢察署八十六年度偵字第八九八四號）聲請再審，本院裁定如左
：
    主      文
再審之聲請駁回。
    理      由
一、聲請意旨略以：
(一)原判決對於「重傷害」罪名之認定，係當時以何建德嗅覺機能「確已毀敗」，惟依
  證人（即告訴人何建德）於原審法院九十一年度重上更(一)字第二號同案被告葉建成
  傷害案」中證稱「˙˙˙恢復嗅覺二、三年，其他傷勢都恢復了˙˙˙」以觀，顯
  然足徵，原審審理期間何建德僅係「暫時性」之嗅覺失靈，而非達完全毀敗、無法
  治療之地步，是以，原判決所認「重傷害」之事實，顯難再有效地維持。
(二)原審判決確定之日期係於「八十八年八月廿五日」，其判決理由所依據是私立中山
  醫學院（7.日）中山醫八七川智字第０四五三０號函、（10.15.日）中山醫八
  七川博字第八七一七０號函二紙診斷證明書，而認告訴人何建德嗅覺之機能「確已
  毀敗」，無法治療治癒之程度，而以傷害致重傷害罪處斷。惟查，原審法院九十一
  年度重上更(一)字第二號同案被告葉建成傷害案之確定日期是「九十一年三月十三日
  」，該判決理由第三項內容對於證人何建德證言部分是：「˙˙˙恢復嗅覺二、三
  年了，其他傷勢都恢復了˙˙˙」。由此參較兩案同屬同一事實原因之判決時點，
  僅間隔二年七月，對於證人（即告訴人何建德）其於「另一訴訟中」之具結證言稱
  「˙˙˙恢復嗅覺二、三年˙˙˙」以觀，明顯時間點完全吻合，亦即證人於前院
  審理時之「八十八年二月十二日」經賠償和解後，於本案未終結前即已恢復嗅覺之
  機能，顯然係原判決未經發現之故。所憑據之該二紙診斷證明書，是有鑑定不完備
  之瑕疵與失洽。準此，本件是否有刑訴法第四百二十條第一項第二款：「原判決所
  憑之鑑定，已證明為虛偽者」之適用，尚請斟酌。再查，本件傷害案於原判決審理
  終結前之「八十八年二月十二日」，業於庭外與告訴人何建德取得諒解，並賠償新
  台幣三十萬元整，顯然辯護律師有疏誤未能呈院之失洽，致原判決有失慮於刑法五
  十七條一切情狀之審酌，復未發現告訴人何建德已恢復嗅覺之機能與事實。何建德
  所受之傷害，並非永久性無法治癒之傷害，此由證人何建德在同案被告葉建成另一
  訴訟中所為之陳述可以得知，本件是否已符合有刑訴法第四百二十第一項第四款「
  原判決所憑之裁判，已經確定裁判變更者」、同時亦符合同法條同項第六款之規定
  「因發現確實之新證據˙˙˙應輕於原判決所認之罪名之判決者」之適用，懇請斟
  酌。
(三)爰依刑事訴訟法第四百二十條第一項第二款、第四款、第六款之規定，提起再審云
  云。
二、按有罪之判決確定後，原判決所憑之證言、鑑定或通譯已證明其為虛偽者，得為
    受判決人之利益聲請再審，固為刑事訴訟法第四百二十條第一項第二款所規定，
    此規定之再審條件，其原判決所憑之證言，除已經確定判決證明為虛偽者外，必
    須有相當證據，足以證明其為虛偽，始屬相符（最高法院二十五年度抗字第二九
    三號判例參照）。另按刑事訴訟法第四百二十條第一項第六款所謂「發見確實之
    新證據」，係指當時未知悉已經存在而發見在後，或審判時未經注意之證據；且
    能證明原確定判決所認定之事實為錯誤而言，又其新證據，必須就證據之本身形
    式觀察，毋須經調查程序，顯係可認為足以動搖原確定之判決而言（參最高法院
    三十五年特抗字第二十一號及四十年台抗字第二號判例）。
三、經查：原審判決認定聲請人有重傷害之犯行，係以私立中山醫學院附設孫中山先
    生紀念醫院對被害人（即告訴人）何建德所為之檢驗結果為認定之依據，告訴人
    何建德於原審法院九十一年度重上更(一)字第二號同案被告葉建成傷害案中雖證稱
    「˙˙˙恢復嗅覺二、三年，其他傷勢都恢復了˙˙˙」等語，然此言所指為何
    ？究係「恢復嗅覺『已』二、三年」？或係「恢復嗅覺『要』二、三年」？亦或
    另有所指？尚欠明瞭，非經相當之調查，不能辨其真意，與前開所謂「確實之新
    證據」之要件不符，自難採為聲請再審之理由。又聲請人以前開告訴人之陳述遽
    認原審所憑之鑑定為虛偽，而以刑事訴訟法第四百二十條第一項第二款事由提出
    再審，亦於法不合，且聲請人亦未提出任何有關原判決所憑鑑定係屬虛偽而經判
    決確定，或其刑事訴訟不能開始或續行，非因證據不足所致之證明，依上開說明
    ，自與刑事訴訟法第四百二十條第一項第二款所定要件不相當，應不得據為聲請
    再審之理由。再者聲請人所稱之原審法院九十一年度重上更(一)字第二號同案被告
    葉建成傷害案，並非原審判決認定聲請人犯有重傷害罪行所憑之依據，聲請人以
    告訴人於該案所為之證言，認有刑事訴訟法第四百二十條第一項第四款所稱之「
    原判決所憑之通常法院或特別法院之裁判已經確定裁判變更者」之再審事由，顯
    然有誤。綜上所述，再審聲請人以告訴人於另一訴訟中所為含義不明之證言認有
    刑事訴訟法第四百二十條第一項第二、四、六款之再審理由，尚無可取，其再審
    之聲請為無理由，應予駁回。
四、依刑事訴訟法第四百三十四條第一項，裁定如主文。
中      華      民      國      九十四  年      五      月      十      日
                                臺灣高等法院臺中分院刑事第六庭
                                      審判長法  官  李  文  雄
                                            法  官  邱  顯  祥
                                            法  官  劉  連  星
右正本證明與原本無異。
不得抗告。
                                            書記官  陳  秀  真
中      華      民      國      九十四  年      五      月      十一    日
                                                                        Ａ
